【裁判字號】    98,台上,7169
【裁判日期】    981203
【裁判案由】    偽造文書等罪
【裁判全文】
最高法院刑事判決            九十八年度台上字第七一六九號
上  訴  人  甲○○
上列上訴人因偽造文書等罪案件，不服台灣高等法院中華民國九
十八年九月三日第二審判決（九十八年度上訴字第三三○四號，
起訴案號：台灣桃園地方法院檢察署九十八年度偵字第九八二四
號），提起上訴，本院判決如下：
    主  文
上訴駁回。
    理  由
一、偽造文書部分
按不服地方法院之第一審判決而上訴者，應向管轄第二審之高等
法院為之。而第二審上訴書狀應敘述具體理由，第二審法院認為
上訴書狀未敘述理由者，應以判決駁回之。刑事訴訟法第三百六
十一條第一項、第二項、第三百六十七條前段分別定有明文。本
件原判決以上訴人甲○○行使偽造私文書部分，提起第二審上訴
，其上訴書狀未敘述具體理由，因認其上訴違背法定要件，爰不
經言詞辯論，逕行判決駁回，已詳敘憑以認定之理由。從形式上
觀察，並無任何違背法令之處。查上訴人行使偽造國民身分證部
分犯行，檢察官係依刑法第二百十六條、第二百十二條之行使偽
造特種文書罪提起公訴，第一審認係犯戶籍法第七十五條第二項
之行使偽造國民身分證罪，因起訴之基本事實相同，乃依法變更
起訴法條，已於民國九十八年七月一日審判期日，依刑事訴訟法
第九十五條第一款規定，告知上訴人犯罪之嫌疑及所犯罪名，另
諭知變更起訴法條之意旨（見第一審卷第二四、二五頁），所踐
行之訴訟程序，核無不合；而原判決既屬刑事訴訟法第三百六十
七條之判決，依同法第三百七十二條規定不經言詞辯論而為之，
亦無違反刑事訴訟法第九十五條所定告知義務之違法可言。至上
訴人於九十七年七月二十三日前某日，先將其相片光碟交付不詳
之成年男子覆印在「池銘根」國民身分證上加以偽造，並由上訴
人於同月二十三日，以偽為真，持向板信商業銀行龍岡分行申請
開立帳戶，已在同年五月二十八日修正戶籍法第七十五條公布施
行之後。第一審判決論以戶籍法第七十五條第二項之罪刑，原審
予以維持，適用法則，尤無違法。上訴意旨置原判決之論敘於不
顧，仍執陳詞，就原判決已詳為論斷及說明之事項，再為事實上
之爭辯，而於原判決究竟如何違背法令，並無一語涉及，其上訴
自屬違背法律上之程式，應予駁回。
二、詐欺取財部分
按刑事訴訟法第三百七十六條所列各罪之案件，經第二審判決者
，不得上訴於第三審法院，法有明文。本件上訴人另犯幫助詐欺
取財罪部分，經第一審依刑法第三十條第一項前段、第三百三十
九條第一項論處罪刑，核屬刑事訴訟法第三百七十六條第四款之
案件。依首開說明，既經第二審判決，自不得上訴於第三審法院
，上訴人猶復提起上訴，顯為法所不許，應併予駁回。
據上論結，應依刑事訴訟法第三百九十五條前段，判決如主文。
中    華    民    國  九十八  年   十二   月    三    日
                      最高法院刑事第十庭
                          審判長法官  花  滿  堂
                                法官  黃  正  興
                                法官  陳  東  誥
                                法官  林  錦  芳
                                法官  洪  昌  宏
      本件正本證明與原本無異
                                      書  記  官
中    華    民    國  九十八  年   十二   月    七    日
                                                      M


司法院資訊處製作；財團法人民間司法改革基金會備份。
